【裁判字號】    95,上訴,3890
【裁判日期】    951228
【裁判案由】    毒品危害防制條例
【裁判全文】
臺灣高等法院刑事判決                95年度上訴字第3890號
上  訴  人  臺灣基隆地方法院檢察署檢察官
上  訴  人
即  被  告  甲○○
上列上訴人因被告違反毒品危害防制條例案件，不服臺灣基隆地
方法院95年度訴字第363號，中華民國95年8月30日第一審判決（
起訴案號：臺灣基隆地方法院檢察署95年度毒偵字第786號；移
送併辦案號：95年度毒偵字第970號、第985號、第1086號、第13
50號），提起上訴，本院判決如下：
    主  文
原判決撤銷。
甲○○連續施用第一級毒品，累犯，處有期徒刑壹年貳月，扣案
之第一級毒品海洛因（淨重零點貳壹公克）及海洛因殘渣袋壹只
均沒收銷燬之；扣案之包裝袋壹只沒收。
    事  實
一、甲○○前因施用第一級毒品案件，經臺灣基隆地方法院裁定
    送觀察勒戒後，認無繼續施用毒品之傾向，於民國89年1 月
    25日執行完畢，並由臺灣基隆地方法院檢察署檢察官不起訴
    處分確定。又因施用第一級毒品案件，經臺灣基隆地方法院
    裁定送觀察勒戒後，認有繼續施用毒品之傾向，再經該院裁
    定送強制戒治（92年9月20日戒治期滿），並判處有期徒刑7
    月確定，93年 4月20日執行完畢；復因施用第一級毒品案件
    ，經臺灣基隆地方法院判處有期徒刑10月確定，94年11月 2
    日執行完畢。
二、甲○○猶不思戒斷毒癮，復基於概括犯意，自95年 3月28日
    起，至同年 5月18日中午12時許止，在基隆市公園或公共廁
    所等處，以將第一級毒品海洛因摻水注入注射針筒，再施打
    肌肉之方式，平均 1天施用1至2次，連續多次施用第一級毒
    品海洛因。經警先後於（一）95年 3月28日晚間11時20分許
    ，在基隆市○○區○○路22號2樓協和旅社302室內查獲，並
    扣得第一級毒品海洛因殘渣袋 1只；（二）95年4月1日凌晨
    零時50分許，在基隆市○○區○○路99巷1號3樓同安旅社30
    3室內查獲；（三）95年4月5日上午9時40分許，在基隆市○
    ○區○○路23號前查獲，並扣得第一級毒品海洛因 1包（淨
    重0.21公克）；（四）95年4月6日晚間 9時20分許，在基隆
    市○○區○○路35號前查獲；（五）95年 5月18日晚間10時
    許，經警依毒品危害防制條例第25條規定通知至警局採尿送
    驗結果，呈嗎啡陽性反應，始查悉上情
三、案經基隆市警察局第一、第二、第四分局報請臺灣基隆地方
    法院檢察署檢察官偵查起訴及移送原審併案審理。
    理  由
一、上揭事實，業據上訴人即被告甲○○於原審坦承不諱，復有
    第一級毒品海洛因 1包（淨重0.21公克）及第一級毒品海洛
    因殘渣袋1只扣案可證。而被告為警於95年3月28日、4月1日
    、4月5日、4月6日及 5月18日查獲後，經採集尿液以氣相層
    析質譜儀分析法確認檢驗結果，均呈嗎啡、可待因陽性反應
    ，有臺灣檢驗科技股份有限公司濫用藥物尿液檢驗報告1 紙
    及昭信科技顧問股份有限公司濫用藥物尿液檢體檢驗報告 4
    紙在卷為憑。又扣案之白色粉末經送驗結果，確含有第一級
    毒品海洛因成分，有法務部調查局95年 5月16日調科壹字第
    320003706 號鑑定通知書在卷可憑。足見被告自白施用第一
    級毒品海洛因犯行，確與事實相符。
二、被告前因施用第一級毒品案件，經臺灣基隆地方法院裁定送
    觀察勒戒後，認無繼續施用毒品之傾向，於89年 1月25日執
    行完畢，並由臺灣基隆地方法院檢察署檢察官不起訴處分確
    定；又因施用第一級毒品案件，經臺灣基隆地方法院裁定送
    觀察勒戒後，認有繼續施用毒品之傾向，再經該院裁定送強
    制戒治，及至92年 9月20日戒治期滿，有本院被告前案紀錄
    表附卷足佐。事證明確，被告於強制戒治執行完畢後 5年以
    內再犯本件施用第一級毒品海洛因犯行堪以認定。
三、查被告於95年4月6日為警查獲後，經採集尿液檢驗結果，係
    呈嗎啡、可待因、安非他命、甲基安非他命陽性反應。而依
    法務部調查局94年6月8日調科壹字第 09400229960號函、行
    政院衛生署管制藥品管理局93年2月9日管宣字第0930001092
    號函、法務部法醫研究所90年3月5日法醫所90清字第0346函
    分別載稱：「國內甲基安非他命施用方式主要以燒煙吸食為
    主，而海洛因施用方式有注射方式（以針筒施打）或以燒煙
    吸食。兩者是否可同時混合施用，依藥理作用區分，海洛因
    係中樞神經抑制劑，安非他命類毒品係中樞神經興奮劑，二
    者作用機轉不同，本不宜共用，然對毒品施用者並無此一原
    則的必要，通常可視其習性，同時混合施用任何毒品。」、
    「目前國內發現的都為甲基安非他命的鹽酸鹽，可以口服、
    鼻吸、煙吸或注射方式施用」、「安非他命使用之劑量隨使
    用方式不同亦有不同，以血管注射時使用量最少，口服次之
    。」固足認海洛因、安非他命確可經由針筒注射方式混合施
    用。然被告於95年4月6日為警查獲後，於警詢及偵查中均供
    承係以針筒施用海洛因，並未自白亦有施用第二級毒品安非
    他命之事實，且被告於原審供稱：是將海洛因與安非他命（
    第二級毒品）放在玻璃球裡面燒了以後，一樣吸食它的煙等
    語（見原審卷第 119頁），亦與警詢供稱「針筒施用海洛因
    」不同，足見被告於原審辯稱將海洛因及安非他命一起施用
    ，係為能依想像競合犯從一重處斷，圖免施用安非他命之刑
    責至灼，被告應係分別施用無疑。惟因公訴人係起訴被告施
    用第一級毒品犯行，本院自無從就被告施用第二級毒品部分
    一併審理（95年度毒偵字第 985號僅移送施用第一級毒品部
    分），自應由檢察官另行偵辦，併此敘明。
四、核被告所為，係犯毒品危害防制條例第10條第 1項之施用第
    一級毒品罪。被告持有海洛因之行為，應為施用之行為所吸
    收，自不另論罪。被告行為後，刑法第56條連續犯規定，業
    於94年1月7日修正公布刪除，並於95年7月1日施行，則被告
    之犯行，因行為後新法業已刪除連續犯規定，此刪除雖非犯
    罪構成要件之變更，但顯已影響行為人刑罰之法律效果，自
    屬法律有變更，依刑法第2條第1項規定，比較新、舊法結果
    ，仍應適用較有利於被告之行為時法律即舊法論以連續犯（
    最高法院95年度第 8次刑事庭會議決議參照）。被告前後多
    次施用海洛因犯行，時間緊接，犯罪構成要件相同，顯係基
    於概括犯意為之，應依修正前刑法第56條規定論以一罪，並
    加重其刑。公訴人雖僅就被告於95年4月4日晚間 9時許，施
    用第一級毒品海洛因之行為提起公訴，然其餘各犯行既經臺
    灣基隆地方法院檢察署移送原審併案審理，並與起訴犯行有
    連續犯裁判上一罪關係，本院自得一併審理。又被告行為後
    ，刑法第47條累犯規定，亦於94年1月7日修正變更，並於95
    年7月1日施行。然被告因施用第一級毒品案件，經臺灣基隆
    地方法院判處有期徒刑7月確定，於93年4月20日執行完畢；
    復因施用第一級毒品案件，經臺灣基隆地方法院判處有期徒
    刑10月確定，於94年11月 2日執行完畢，有本院被告前案紀
    錄表在卷可稽。被告於 5年內，故意再犯本件有期徒刑以上
    之罪，不論依新舊法規定均成立累犯，並無「有利或不利」
    之情形，自無刑法第2條第1項後段規定新舊法比較適用問題
    ，應依現行刑法第47條第1項規定遞加重其刑。
五、原審論罪科刑，固非無見。惟被告於95年4月6日為警查獲施
    用第二級毒品安非他命犯行，未經檢察官起訴，亦與起訴部
    分無裁判上一罪關係，原審一併審理，實有未當。被告未具
    理由上訴，固無可採。公訴人上訴意旨以：被告於95年7 月
    5日21時13分許為警採尿前回溯1日內，在不詳處所，以不詳
    方式，非法施用第一級毒品海洛因 1次，因認此部分事實與
    原判決所認定之事實，依修正前刑法第56條規定具有連續犯
    之裁判上一罪關係，而原審未及審酌，就此部分事實漏未裁
    判，自有未洽。惟連續犯規定已於94年1月7日修正公布刪除
    ，並於95年7月1日施行，公訴人所指被告此部分施用第一級
    毒品犯行既在連續犯規定刪除後，自與起訴部分無連續犯裁
    判上一罪關係可言。足見公訴人上訴，亦無理由。惟原判決
    既有可議，自應由本院撤銷改判。爰審酌被告曾因施用毒品
    ，經觀察、勒戒、強制戒治及不起訴處分後，竟又為本件犯
    行，情節非輕，並參酌被告犯罪動機、目的、手段、所生危
    害及犯後坦承犯行等一切情狀，量處如主文第 2項所示之刑
    。扣案之海洛因（淨重0.21公克）為查獲之第一級毒品；塑
    膠袋 1只內含有第一級毒品海洛因殘渣，因所含毒品量微，
    無法與塑膠袋分離，應依毒品危害防制條例第18條第 1項前
    段規定，不問屬於犯人與否，均沒收銷燬之。又扣案包裝毒
    品海洛因之包裝袋 1只係用於包裹毒品，防其裸露、潮濕，
    便於攜帶之用，為被告所有供本件施用毒品海洛因所用之物
    ，業經被告供承在卷（見95年度毒偵字第786號卷第8頁），
    應依修正前刑法第38條第1項第2款規定宣告沒收（刑法第38
    條關於沒收之規定，雖於95年7月1日修正施行，惟因沒收係
    屬從刑，應隨同主刑適用同一準據法，而前開比較新舊法結
    果，既應適用刑法修正前相關規定，有關本件沒收，自應適
    用修正前刑法第38條規定）。
六、臺灣基隆地方法院檢察署檢察官移送併辦（95年度毒偵字第
    1883號、第2163號）意旨以：
（一）被告基於反覆持續施用第一級毒品海洛因之犯意，於95年
      7 月10日17時許，在基隆火車站公共廁所內，以針筒注射
      方式施用第一級毒品海洛因，為警於同月13日17時30分許
      ，在基隆市○○區○○路與公園街口因另犯毒品案件通緝
      遭獲。
（二）被告復基於反覆持續施用第一級毒品海洛因之犯意，於95
      年10月18日晚上11時40分許為警採集尿液前24小時之某日
      時，在不詳處所，施用第一級毒品海洛因，為警於同年10
      月18日晚上9時40分許，在基隆市○○區○○路82號3樓查
      獲。被告上述施用第一級毒品海洛因罪嫌，與該案件時間
      密切接近，顯係基於反覆持續實行之犯意，具有集合犯之
      關係，屬於實質上一罪，為法律上之同一案件，而移送本
      院併案審理。
（三）惟刑事法若干犯罪行為態樣，本質上即具有反覆、延續之
      行為觀念者，立法時既予以特別歸類，定為犯罪構成要件
      之行為要素，則行為人基於概括決意，在密切接近之一定
      時、地持續實行之複次行為，倘依社會客觀通念，認為符
      合一個反覆、延續性之行為觀念者，在刑法評價上，即應
      成立一罪，學理上稱為「集合犯」（最高法院九十四年台
      上字第六八八０號、九十五年台上字第三九三七判決意旨
      參照）。本件被告施用第一級毒品時間，與移送併辦所指
      被告施用毒品之期間，相距達二月至五月之久，自無包括
      一罪之集合犯關係，本院自無從一併審理，自應由檢察官
      另行偵查。
七、被告經合法傳喚，無正當理由不到庭，爰不待其陳述逕行判
    決。
據上論斷，應依刑事訴訟法第369條第1項前段、第364條、第299
條第1項前段、第371條、毒品危害防制條例第10條第1項、第18
條第1項前段，刑法第11條前段、第2條第1項前段、修正前第56
條、第47條第1項、修正前第38條第1項第2款，判決如主文。
本案經檢察官沈明彥到庭執行職務。
中    華    民    國    95    年    12    月    28   日
                  刑事第八庭審判長法  官  鄭文肅
                                  法  官  楊炳禎
                                  法  官  陳國文
以上正本證明與原本無異。
如不服本判決，應於收受送達後十日內向本院提出上訴書狀，其
未敘述上訴之理由者並得於提起上訴後十日內向本院補提理由書
（均須按他造當事人之人數附繕本）。
                                  書記官  蔡棟樑
中    華    民    國    95    年    12    月    28   日
附錄：本案論罪科刑法條全文
毒品危害防制條例第10條第1項：
施用第一級毒品者，處 6 月以上 5 年以下有期徒刑。


司法院資訊處製作；財團法人民間司法改革基金會備份。
